臺灣高等法院臺中分院刑事裁定　　　　100年度聲再字第145號
再審聲請人
即受判決人　蔡國欽
再審聲請人
即受判決人　鍾綺齡
上列聲請人等因背信案件，對於本院９８年度上易字第８２６號
中華民國１００年５月３１日確定判決（原審法院案號：臺灣臺
中地方法院９６年度易字第５１２３號，偵查案號：臺灣臺中地
方法院檢察署９５年度偵字第７３２號）聲請再審，本院裁定如
下：
    主  文
再審之聲請駁回。
    理  由
一、本件再審聲請人即受判決人（以下簡稱為再審聲請人）蔡國
    欽、鍾綺齡之聲請再審意旨，如後附之「刑事聲請再審狀」
    之記載。
二、按有罪之判決確定後，有「因發現確實之新證據，足認受有
    罪判決之人應受無罪、免訴、免刑或輕於原判決所認罪名之
    判決者」之情形者，為受判決人之利益，得聲請再審，此於
    刑事訴訟法第４２０條第１項第６款固定有明文。但依據上
    開規定聲請再審者，除須有「發現確實之新證據」之情形外
    ，並須因此足認受有罪判決之人應受「無罪」、「免訴」、
    「免刑」或「輕於原判決所認【罪名】」之判決者，始與上
    開規定相當。依據本院原確定判決，本件再審聲請人蔡國欽
    、鍾綺齡二人均係連續犯背信罪，其等背信之犯罪事實共有
    牽涉「出國行程」、「修車費、牌照稅、燃料使用費、驗車
    費及汽車保險費」、「人身保險費」、「信用卡年費」等部
    分，即使其中之「出國行程」部分，本院原確定判決所認定
    之犯罪事實亦有該判決附表一之編號１至１６所示之１６次
    背信行為。依據後附之「刑事聲請再審狀」之記載，本件再
    審聲請人蔡國欽、鍾綺齡主要（證一至證八）係就出國行程
    部分之判決為爭議。但就此部分判決（即連續犯中之部分犯
    行）爭議之結果，顯然無法因此使本件再審聲請人二人受「
    無罪」、「免訴」、「免刑」或「輕於原判決所認【罪名】
    」之判決，此與上開刑事訴訟法第４２０條第１項第６款之
    規定顯有未合。再者，刑事訴訟法第４２０條第１項第６款
    所謂發見確實之新證據，係指該證據於事實審法院判決前已
    經存在，為法院、當事人所不知，不及調查斟酌，至其後始
    行發見，且就證據本身形式上觀察，固不以絕對不須經過調
    查程序為條件，但必須顯然可認為足以動搖原有罪確定判決
    ，而為受判決人無罪、免訴、免刑或輕於原判決所認罪名之
    判決者為限。故受理聲請再審之最後事實審法院，應就聲請
    再審理由之所謂「新證據」，是否具備事實審判決前已經存
    在，為法院、當事人所不知，事後方行發見之「嶄新性」，
    及顯然可認足以動搖原有罪確定判決，應為無罪、免訴、免
    刑或輕於原判決罪名之「顯然性」二要件，加以審查，為判
    斷應否准予開始再審之準據（最高法院９３年度台抗字第９
    ８號裁定意旨）。本件再審聲請人之背信犯行，業據本院原
    確定判決詳述如何認定有罪之理由。另外，再審聲請人於該
    案審理時另外辯稱：「其等出國都與業務有關，陪同蔡欣蕙
    出國也是證人林偉民同意，案外人即良澄公司前董事長宋美
    慧也是以私人用車之相關費用報公帳支出；被告蔡國欽如附
    表三所示之保險費用是公司同意的；申請信用卡也是為了搭
    乘飛機可以升等，幫公司節省開支；被告２人歷次出國期間
    所得核銷之膳雜費，名義上雖係被告２人所具領，但該等款
    項均係存入被告蔡國欽合作金庫臺中分行帳戶，或林偉民、
    林敏惠、林育惠私人帳戶內（即轉入良澄公司第三帳），待
    累積至一定數額，再由各股東依股份比例具領，依此膳雜費
    具領情形，可知良澄公司全體股東均同意被告２人出國」等
    語部分，何以不足採信，本院原確定判決亦詳述為此認定之
    理由。本案再審聲請人再為爭議，所提出之證一至證八，除
    部分業經斟酌而非所謂之「新證據」外，由證據本身形式上
    觀察，並與本院原確定判決之有罪理由相互印證，經核均難
    認為係足以動搖原有罪確定判決，而使再審聲請人受無罪、
    免訴、免刑或輕於原判決罪名之確實新證據。證九之股東名
    簿僅足以證明良澄公司之股東及股權之事實，由此股東名簿
    之記載，亦無法認定足以動搖原有罪確定判決，而使再審聲
    請人應受無罪、免訴、免刑或輕於原判決罪名之判決。
三、次按不得上訴於第三審法院之案件，除前條規定外，其經第
    二審確定之有罪判決，如就足生影響於判決之重要證據漏未
    審酌者，亦得為受判決人之利益，聲請再審，此於刑事訴訟
    法第４２１條固亦定有明文規定。惟按所謂重要證據漏未審
    酌，須該證據足以影響於原判決事實之認定，並以該證據已
    予提出，而被捨棄不予採用，並未敘明其捨棄之理由者為限
    ，如未經於偵查或審判中提出，或判決確定後，始發見之證
    據，判決當時既無從審酌，自不包括在內。茲查，本件再審
    聲請人所提出之證一（告訴人公司之１１８個客戶名單）、
    證二（９４年８月２３日與法國客人Ｒｉｃｈａｒｄ之電子
    郵件）、證三（９６年８月３０日之商業發票），經核均非
    業經提出為主張或辯解，被捨棄不予採用，且並未敘明其捨
    棄理由之證據。且本件再審聲請人就本院原確定判決附表一
    之編號１至１６所示之１６次出國行為，何以該當背信罪之
    犯罪構成要件，本院原確定判決已依據卷內證據，詳述其認
    定之理由。再審聲請人所提出之上開證據，上開證一其中編
    號１１８號之客戶是否是本件再審聲請人去瑞典行程所建立
    客戶，係再審聲請人之事後爭議；另證二、證三均係再審聲
    請人於本案犯行之後之行為；以上亦難認定係足以影響於原
    判決事實之認定之重要證據。此外，證四（即林偉民與蔡國
    欽９３年１２月１７日之電子郵件）、證五（即Ｒｉｃｈａ
    ｒｄ於９３年１２月５日之電子郵件，及蔡國欽與林偉民自
    ９３年１２月１５日至９３年１２月１７日之電子郵件）部
    分，本院原確定判決已敘述如何依據證人林偉民於該案原審
    審理中到庭具結證稱：「被告蔡國欽大部分的國外行程，伊
    不清楚，其中伊知道的部分，伊並不知道被告蔡國欽是報公
    帳，出國的費用一向都是被告蔡國欽自己提出申請，自己核
    准的，伊並沒有同意被告蔡國欽法國的行程，一開始是被告
    蔡國欽將他與其法國友人去法國行的文件傳給伊，伊看了之
    後覺得很奇怪，便告訴被告蔡國欽，這是他的私人行程，不
    須將細節告訴伊，被告蔡國欽便回覆伊說這是１位潛在的客
    戶，伊表示不會因為１個初期的潛在客戶，就前往拜訪，被
    告蔡國欽只提到說有１個機會要到奧地利，並未提到蔡欣蕙
    要參加滑冰比賽的事情，是之後被告蔡國欽離職後，伊才看
    到被告２人去蔡欣蕙比賽會場加油的照片，該法國的客戶在
    被告蔡國欽離職之後，伊公司有試著用各種聯絡方式與那位
    法國客戶聯絡，但都完全聯絡不到該人．．．」等語，而為
    不利於本件再審聲請人之認定之理由。證六係再審聲請人坦
    承於答辯狀內漏掉之電子郵件，自非已經提出而被捨棄不予
    採用之證據。另證七之９４年１月２８日電子郵件，與本院
    原確定判決附表一之編號１至１４（出國時間均在９３年９
    月１６日之前）及１６（出國地點為韓國）均無關聯。而就
    該附表之編號１５（即９４年１月９日至２１日至法國巴黎
    及奧地利）部分，上開證七之電子郵件內容固有「蔡國欽歐
    洲出差的銷售計劃」等文字，但單由上開電子郵件尚不能證
    明本件再審聲請人該次出國後之所為，確與執行或推廣公司
    之國外業務有關，此並非足以影響於原判決事實之認定之重
    要證據。證八之良澄公司８７年２月１４日臨時會會議紀錄
    雖有決議：「授權總經理按照客戶新增需求，增加營業項目
    」，但此係就「營業項目」之增加而為授權，此與再審聲請
    人有無必要為本案之出國行為之認定，本無必然關係。本院
    原確定判決既已敘明何以認定再審聲請人之附表一所示出國
    行為，與其等之業務無關之理由，上開良澄公司之臨時會會
    議紀錄，自非足以影響於原判決事實認定之重要證據。又證
    九之股東名簿，係記載股東之姓名與股數，由此股東名簿之
    記載，不能推定再審聲請人之本案所有費用支出，均已獲得
    良澄公司同意報公帳支付。而證人即良澄公司會計助理吳蓮
    於該案原審所證：「被告二人陪同女兒出國受訓、比賽之事
    ，公司裡的人都知道」等語，何以不足為再審聲請人有利之
    認定，本院原確定判決亦已敘明如何依據證人簡順智、謝清
    標、林偉民等人之證詞，而為此部分事實認定之理由。上開
    股東名簿亦非足以影響於原判決事實之認定之重要證據。
四、綜上理由，應認本件再審聲請人所提出之再審聲請，為無理
    由，應予駁回。
五、據上論斷，應依刑事訴訟法第四百三十四條第一項裁定如主
    文。
中    華    民    國   100    年    8     月    30    日
            刑事第三庭   審判長法  官   王  增  瑜
                               法  官   曾  佩  琦
                               法  官   廖  柏  基
以上正本證明與原本無異。
不得再抗告。
                               書記官   陳  妙  瑋
中    華    民    國   100    年    8     月    30    日